臺灣臺中地方法院行政訴訟判決
110年度交字第463號
原      告  許肖玲  
被      告  臺中市交通事件裁決處
                      設臺中市○○區○○○路00號
代  表  人  黃士哲    住同上
訴訟代理人  黃曉妍律師
上列當事人間交通裁決事件，原告不服被告民國110年10月29日
中市裁字第68-GDH651212、68-GDH651213、68-GDH651214號裁決
書，提起行政訴訟，本院判決如下：
    主  文
原告之訴駁回。
訴訟費用新臺幣參佰元由原告負擔。
    事實及理由
一、程序事項：按行政訴訟法第237 條之7 規定，交通裁決事件
    之裁判，得不經言詞辯論為之。本件屬交通裁決事件，依兩
    造所述各節及卷內資料其事證已臻明確，本院認無經言詞辯
    論之必要，爰不經言詞辯論而為判決。
二、事實概要：原告所有號牌7619-B6號自用小客車(下稱系爭車
    輛）於㈠民國110年6月4日19時25分許，停放於臺中市○區○○○
    路000巷0弄00號前，因「在顯有妨礙他車通行處所停車」之
    違規行為，㈡110年6月5日8時20分許，停放於臺中市○區○○○
    路000巷0弄00號前，因「在顯有妨礙他車通行處所停車」之
    違規行為，㈢110年6月5日16時30分許，停放於臺中市○區○○○
    路000巷0弄00號前，因「在顯有妨礙他車通行處所停車」之
    違規行為，經臺中市政府警察局第二分局（下稱舉發機關）
    員警認定該車違反道路交通管理處罰條例第56條第1項第5款
    之規定，對車主即原告掣開第GDH651212、GDH651213、GDH6
    51214號舉發違反道路交通管理事件通知單。原告未於到案
    期限檢具事證及應歸責人相關資料，向被告告知應歸責人，
    被告即依道路交通管理處罰條例第85條第4項規定，推定原
    告有過失，並依道路交通管理處罰條例第85條第1項後段「
    仍依本條例各該違反條款規定處罰」之規定，續於110年10
    月29日以中市裁字第68-GDH651212、68-GDH651213、68-GDH
    651214號裁決書（下稱原處分一、二、三），分別依道路交
    通管理處罰條例第56條第1項第5款及「違反道路交通管理事
    件統一裁罰基準表」之規定，按逾到案期限60日以上之基準
    ，各裁處原告第4階段罰鍰新臺幣（下同）1,200元、1,200
    元、1,200元。
三、原告主張略以：小客車於自家後門口停車，被告謂在顯有妨
    礙他車通行處所停車，檢舉人早餐車110年10月21日經過本
    人車放置我家後門口，110年10月24日從本車後順利開出巷
    子，故早餐車並未受本車妨礙順利進出巷子，故未妨礙他車
    通行等語，並聲明：原處分一、二、三撤銷，訴訟費用由被
    告負擔。
四、被告答辯則以：
  ㈠系爭車輛於違規採證當時，並無人客上下車情形，員警上前
    拍照採證時，亦無駕駛人在場，且其後視鏡亦已收摺，顯均
    無法保持立即行駛之情形，系爭車輛非屬「臨時停車」，而
    係屬「停車」狀態。
  ㈡系爭車輛停放該處，已壓縮該對向車輛之行駛空間，其左側
    剩餘空間不足一部小客車通過，認系爭車輛停放地點顯會妨
    礙其他車輛通行，違反道路交通安全規則第112條第1項第9
    款之規定，該當道路交通管理處罰條例第56條第1項第5款「
    在顯有妨礙他車通行處所停車」之構成要件等語，並聲明：
    原告之訴駁回，訴訟費用由原告負擔。
五、本院之判斷：
  ㈠按「汽車停車時，應依下列規定：九、顯有妨礙其他人、車
    通行處所，不得停車。」、「汽車駕駛人停車時，有下列情
    形之一者，處新臺幣6 百元以上1 千2 百元以下罰鍰：五、
    在顯有妨礙其他人、車通行處所停車。」道路交通安全規則
    第112條第1項第9款及道路交通管理處罰條例第56條第1項第
    5款定有明文。又依違反道路交通管理事件統一裁罰基準表
    之規定，小型車在顯有妨礙其他人、車通行處所停車，期限
    內繳納罰鍰或到案聽候裁決者，統一裁罰基準900元。
  ㈡經查，依舉發機關110年11月23日中市警二分交字第11000495
    29號函檢附之採證照片（見本院卷第64、67、68頁）所示，
    系爭車輛分別於事實概要欄所示之時日停放於違規地點，其
    左側後視鏡已收摺，員警上前拍照時，未見駕駛人在場，其
    左側剩餘空間不足一部小客車通行等情。即知，系爭車輛停
    放時，並無上下客或裝卸物品之情形，駕駛人亦無在旁，且
    系爭車輛未有得立即行駛之行為，屬於靜止停車之狀態，是
    原告所有系爭車輛確有於上開時、地停車之事實。
  ㈢次按，道路交通安全規則第111條第1項第3款、第112條第1項
    第1款、第4款、第9款規定，在「設有禁止臨時停車標誌、
    標線處所」不得臨時停車，在「禁止臨時停車處所」、「設
    有禁止停車標誌、標線之處所」、「顯有妨礙其他人、車通
    行處所」均不得停車；可見汽車駕駛人在顯有妨礙其他人、
    車通行處所不得停車（包括臨時停車)，並不以該處劃設有
    禁止臨時停車、禁止停車之標誌或標線為必要。因此駕駛人
    停車時，仍應依各該道路現況，且斟酌其車輛種類、車體大
    小、停放方式及地點。本件原告停車之處屬於巷弄路幅狹窄
    之路段，系爭車輛車身部分占據車道之路面，所餘車道路寬
    雖足供機車、行人通行，惟車道內之道路範圍屬於汽車（含
    機車）通行處所，為汽車（含機車）行駛之路權範圍，用路
    人於車道內通行時，對於違規占用車道停車者並不負閃避或
    忍讓之義務，不能因占用所餘之車道寬度尚能容納車輛通過
    ，即謂違規行為不成立或阻卻違法性。又其占用車道停車之
    情形，如使他人必須閃避或提高防範碰撞之注意程度，即符
    合道路交通管理處罰條例第56條第1項第5款規定「顯有妨礙
    其他人、車通行處所停車」之情形，不得將占用剩餘車道寬
    度可否供車輛通過，或有無可能發生交通事故，或該路段之
    車流頻繁與否等情形，作為是否成立違規停車之判斷基準（
    臺中高等行政法院107年度交上字第79號判決意旨參照）。
    系爭車輛所停放位置既然已使該車道空間限縮，造成行經該
    路段之該車無法正常行駛於該行向之車道上，而系爭車輛占
    用車道停車之情形，明顯造成車道阻礙，已迫使該車為避免
    碰撞，必須閃避系爭車輛，故依上開說明，原告所有系爭車
    輛於上開時、地停車之行為，自構成道路交通管理處罰條例
    第56條第1項第5款「在顯有妨礙他車通行處所停車」規定。
    原處分一、二、三裁罰原告，應均無違誤。
六、本件事證已臻明確，兩造其餘主張及陳述，經核於判決結果
    不生影響，爰不逐一論列，附此敘明。
七、本件第一審裁判費為300 元，應由原告負擔，爰確定第一審
    訴訟費用額如主文第2 項所示。
據上論結，本件原告之訴為無理由，依行政訴訟法第237 條之7
、第98條第1 項前段、第237 條之8 第1 項，判決如主文。
中　　華　　民　　國　　111 　年　　4 　　月　　27　　日
　　　　　　　　　行政訴訟庭　法　官　楊萬益
以上正本證明與原本無異。
如不服本判決，應於判決送達後20日內，向本院提出上訴狀並表
明上訴理由（原判決所違背之法令及其具體內容或依訴訟資料可
認為原判決有違背法令之具體事實），其未表明上訴理由者，應
於提出上訴後20日內向本院補提理由書（上訴狀及上訴理由書均
須按他造人數附繕本，如未按期補提上理由書，則逕予駁回上訴
），並應繳納上訴裁判費新臺幣750元。
中　　華　　民　　國　　111 　年　　4 　　月　　27　　日
　　　　　　　　　　　　　　　書記官　林柏名